ACORDAO-COMPLETO-2455321

ACÓRDÃO 3007/2021 ATA 5/2021 - SEGUNDA CÂMARA

VISTOS, relatados e discutidos estes autos referentes à Tomada de Contas Especial instaurada pela Empresa Brasileira de Correios e Telégrafos - ECT, tendo como responsável o Sr. Márcio Mendonça Passos, ex-empregado da aludida empresa, em razão de desvio de numerário na Agência dos Correios Buerarema/BA. 
ACORDAM os Ministros do Tribunal de Contas da União, reunidos em sessão da 2ª Câmara, ante as razões expostas pelo Relator, em:
9.1. com fundamento nos arts. 1º, inciso I, 16, inciso III, alínea "d", 19, caput, e 23, inciso III, da Lei 8.443/1992, julgar irregulares as contas do Sr. Márcio Mendonça Passos, e condená-lo ao pagamento da quantia de R$ 164.408,50 (cento e sessenta e quatro mil, quatrocentos e oito reais e cinquenta centavos) , acrescida da atualização monetária e dos juros de mora, calculados a partir de 02/12/2016 até a efetiva quitação, fixando-lhe o prazo de 15 (quinze) dias, a contar do recebimento da notificação, para que comprove, perante o Tribunal (art. 214, inciso III, alínea a, do Regimento Interno/TCU) , o recolhimento da dívida à Empresa Brasileira de Correios e Telégrafos, nos termos da legislação em vigor; 
9.2. aplicar ao Sr. Márcio Mendonça Passos a multa prevista no art. 57 da Lei 8.443/1992, no valor de R$ 30.000,00 (trinta mil reais) , fixando-lhe o prazo de 15 (quinze) dias, a contar da notificação, para que comprove, perante o Tribunal (art. 214, inciso III, alínea a, do Regimento Interno/TCU) , o recolhimento da dívida aos cofres do Tesouro Nacional, atualizada monetariamente desde a data deste Acórdão até a do efetivo recolhimento, se for paga após o vencimento, na forma da legislação em vigor;
9.3. autorizar, caso requerido, nos termos do art. 26 da Lei 8.443/1992, o parcelamento das dívidas em até 36 (trinta e seis) parcelas mensais e sucessivas, sobre as quais incidirão os correspondentes acréscimos legais (débito: atualização monetária e juros de mora; multa: atualização monetária) , esclarecendo ao responsável que a falta de pagamento de qualquer parcela importará no vencimento antecipado do saldo devedor (art. 217, § 2º, inciso II, do Regimento Interno/TCU) , sem prejuízo das demais medidas legais;   
9.4. autorizar, desde logo, a cobrança judicial das dívidas a que se referem os subitens anteriores, caso não atendida a notificação, com base no art. 28, inciso II, da Lei 8.443/1992;
9.5. remeter cópia deste Acórdão à Procuradoria da República no Estado de Bahia, com fundamento no art. 16, § 3º, da Lei 8.443/1992 e no art. 209, § 7º, do Regimento Interno/TCU.

Tomada de Contas Especial instaurada em razão de desvio de numerário de agência dos Correios.

Segunda Câmara

Empresa Brasileira de Correios e Telégrafos - ECT.

3. Responsável: Márcio Mendonça Passos (XXX.164.645-XX).

13.1. Ministros presentes: Bruno Dantas (Presidente), Aroldo Cedraz e Raimundo Carreiro.
13.2. Ministro-Substituto convocado: Marcos Bemquerer Costa (Relator).
13.3. Ministro-Substituto presente: André Luís de Carvalho.

MARCOS BEMQUERER

Trata-se da Tomada de Contas Especial instaurada pela Empresa Brasileira de Correios e Telégrafos - ECT, tendo como responsável o Sr. Márcio Mendonça Passos, ex-empregado da aludida empresa, em razão de dano ocorrido por falta de numerário na Agência dos Correios (AC) Buerarema/BA, no valor original de R$ 164.408,50, conforme consta do Processo Administrativo NUP 53108.003812/2016-41 (peça 3, p. 34-37) . 
2.	A seguir, reproduzo, com alguns ajustes de forma, excerto da instrução da peça 29, em que a matéria destes autos foi assim historiada e analisada na SecexTCE:  
"HISTÓRICO
2. Consta do mencionado Processo Administrativo NUP 53108.003812/2016-41 que durante conferência do cofre da AC Buerarema/BA, havida em 30/11/2016, devido à passagem da agência por motivo de férias para a gerente eventual, verificou-se uma diferença a menor no valor de R$ 164.475,25. 	
3. No curso das apurações, o empregado Márcio Mendonça Passos, Agente de Correios na função de gerente da AC Buerarema/BA, declarou que o problema teve início no ano de 2011, com o surgimento de uma diferença de R$ 7.000,00, não comunicada às instâncias superiores da empresa (peça 3, p. 25-27) . 
3.1. Seguiu informando que, a partir daí, quando da passagem da agência por motivo de férias ou nos recolhimentos de valores da agência pelo Banco do Brasil, valia-se de empréstimos para cobrir os valores faltantes do cofre, os quais eram posteriormente liquidados com o numerário da própria agência. 
3.2. A recorrência dessa situação se perpetuou até 2016, quando o CSO SERET começou a lhe indagar sobre os motivos dos recolhimentos de numerário se dar sempre aquém dos valores previstos. Sem atender às indagações formuladas, em 29/11/2016 se viu obrigado a comunicar o fato à gerência regional-Reven em razão de não mais conseguir recursos para cobrir o elevado valor a que chegou a necessidade de caixa, ocasionada pelas crescentes retiradas para o pagamento de empréstimos cada vez maiores em função do acúmulo de juros e capital.
3.3. Ainda, que 'os fatos relacionados acima se deram por falta de rotina de conferência do numerário físico da unidade e por ausência de gestão dos produtos em estoque e dos recebidos CD OESTE, em forma de suprimento, que realizou a baixa dos produtos que estavam faltando no caixa de atendimento sob sua responsabilidade, entretanto, não efetuou o pagamento referente à baixa por se encontrar sem condições financeiras'.
4. Resultante das apurações iniciais, o Sr. Márcio Mendonça Passos foi chamado a apresentar defesa administrativa por infringir as orientações normativas dispostas no Manual de Pessoal-MANPES, módulo 46, capítulo 2, subitem 2.1, alínea 's', subitem 3.1, alíneas 'q' e 'x' e subitem 5.6 (peça 3, p. 72) , na qual argumentou, em linhas gerais, que as diferenças verificadas podem ter ocorrido por falhas no sistema dos Correios e em seus servidores de armazenamento de dados, situação que tem se tornado muito comum em diversas agências dos Correios (peça 3, p. 28-32 e p. 38-39) .
5. O julgamento administrativo no âmbito da ECT concluiu pela aplicação da penalidade de demissão por justa causa ao empregado e pela responsabilização pecuniária do valor de R$ 164.475,25 (peça 3, p. 40-43) .
6. Após a anuência do Departamento Jurídico da entidade (peça 3, p. 44-71) , o empregado tomou ciência da rescisão de seu contrato de trabalho por justa causa e da notificação para pagamento de sua dívida, em 02/5/2017 (peça 3, p. 76 e 77-79) . O termo de rescisão contratual e sua homologação constam à peça 3, p. 80-82.
7. Instaurada a tomada de contas especial (peça 3, p. 6-7) , o Relatório do Tomador de Contas concluiu pela responsabilidade do Sr. Márcio Mendonça Passos, Agente de Correios na função de gerente da AC Buerarema/BA, pela ocorrência do dano ao erário, o qual foi retificado para R$ 164.408,50 em função de equívocos observados nos registros contábeis (peça 3, p. 89-98) .
8. O Relatório de Auditoria da CGU (peça 3, p. 114-116) , também chegou às mesmas conclusões. Após isso, foram emitidos o Certificado de Auditoria (peça 3, p. 117) , o Parecer do Dirigente de Controle Interno (peça 3, p. 119) e o Pronunciamento Ministerial (peça 8) . 
9. Já no âmbito deste Tribunal, houve a conclusão pela citação do responsável (peças 11-12) , a qual foi autorizada em 30/1/2020 (peça 13) e realizada nos termos seguintes (peças 15, 16, 20, 22, 24 e 26) :
Ocorrência: desfalque de numerário na AC Buerarema/BA. 
	Débito/Crédito
	VALOR (R$) 
	DATA 

	D
	164.408,50
	02/12/2016

Responsável: Sr. Márcio Mendonça Passos (CPF XXX.164.645-XX) , agente de Correios, na função de gerente da AC Buerarema/BA.
Conduta: apropriar-se indevidamente de recursos dos Correios sob sua responsabilidade, descumprindo deveres funcionais.
Dispositivos violados: MANPES Mod. 46, Cap. 002, item 2, subitem 2.1, alíneas 's' e 'w' e subitem 3.1, alínea 'q'; MANORG, Mod. 16, Cap. 017, item 4, subitem 4.3.1, alíneas 'g' e 'q' e MANCOD, Mód. 1, Cap. 002, item 1, subitem 1.25.
Nexo de causalidade: a subtração de numerário da AC Buerarema/BA resultou na ocorrência de dano causado aos cofres dos Correios.
Evidências: Processo Administrativo NUP 53108.003812/2016-41 (peça 3, p. 34-37) , Decisão Julgadora (peça 3, p. 40-43) e Parecer da área jurídica (peça 3, p. 44-71) .
10. Houve tentativas de entrega do ofício de citação ao responsável (peças 17, 19, 23 e 27) , nos endereços constantes da base de dados da Receita Federal do Brasil, do Registro Nacional de Carteira de Habilitação-Renach, no sistema DGI-Consultas deste Tribunal, bem como na rede mundial de computadores (peças 14, 18 e 21) , todas sem êxito. Diante dessa situação, foi realizado o chamamento do responsável aos autos por intermédio de edital, publicado no DOU de 13/8/2020 (peça 25) .
11. Conforme Despacho de Conclusão das Comunicações Processuais (peça 28) , verifica-se que as providências inerentes às comunicações processuais foram concluídas.
12. Transcorrido o prazo regimental, o responsável permaneceu silente, devendo ser considerado revel, nos termos do art. 12, § 3º, da Lei 8.443/1992.
ANÁLISE DOS PRESSUPOSTOS DE PROCEDIBILIDADE DA IN/TCU 71/2012
13. Verifica-se que não houve o transcurso de mais de dez anos desde o fato gerador sem que tenha havido a notificação do responsável pela autoridade administrativa federal competente (art. 6º, inciso II, c/c art. 19 da IN/TCU 71/2012, modificada pela IN/TCU 76/2016) , uma vez que os valores cobrados datam de 02/12/2016 (peça 3, p. 115) , decorrentes de eventos pretéritos, e o Sr. Márcio Mendonça Passos foi notificado sobre as irregularidades pela autoridade administrativa competente, na data de 02/5/2017, conforme a notificação para pagamento de débito (peça 3, p. 77-79) .
14. Verifica-se que o valor atualizado do débito apurado (sem juros) em 1º/1/2017 é superior a R$ 100.000,00, na forma estabelecida conforme os arts. 6º, inciso I, e 19 da IN/TCU 71/2012, modificada pela IN/TCU 76/2016.
OUTROS DÉBITOS NOS SISTEMAS DO TCU COM O MESMO RESPONSÁVEL
15. Informa-se que não localizamos outro processo em curso neste Tribunal em que o Sr. Márcio Mendonça Passos figure como responsável.
16. A tomada de contas especial está, assim, devidamente constituída e em condição de ser instruída. 
EXAME TÉCNICO
Validade das notificações
17. Preliminarmente, cumpre tecer breves considerações sobre a forma como são realizadas as comunicações processuais no TCU. A esse respeito, destacam-se o art. 179 do Regimento Interno/TCU (Resolução 155, de 4/12/2002) e os arts. 3º e 4º, inciso III, § 1º, da Resolução/TCU 170, de 30 de junho de 2004, in verbis:
'Art. 179. A citação, a audiência ou a notificação, bem como a comunicação de diligência, farse-ão:
I - mediante ciência da parte, efetivada por servidor designado, por meio eletrônico, fac-símile, telegrama ou qualquer outra forma, desde que fique confirmada inequivocamente a entrega da comunicação ao destinatário;
II - mediante carta registrada, com aviso de recebimento que comprove a entrega no endereço do destinatário;
III - por edital publicado no Diário Oficial da União, quando o seu destinatário não for localizado.' [Regimento Interno/TCU]
'Art. 3º As comunicações serão dirigidas ao responsável, ou ao interessado, ou ao dirigente de órgão ou entidade, ou ao representante legal ou ao procurador constituído nos autos, com poderes expressos no mandato para esse fim, por meio de:
I - correio eletrônico, fac-símile ou telegrama;
II - servidor designado;
III - carta registrada, com aviso de recebimento;
IV - edital publicado no Diário Oficial da União, quando o seu destinatário não for localizado, nas hipóteses em que seja necessário o exercício de defesa.
Art. 4º. Consideram-se entregues as comunicações:
I - efetivadas conforme disposto nos incisos I e II do artigo anterior, mediante confirmação da ciência do destinatário;
II - realizadas na forma prevista no inciso III do artigo anterior, com o retorno do aviso de recebimento, entregue comprovadamente no endereço do destinatário;
III - na data de publicação do edital no Diário Oficial da União, quando realizadas na forma prevista no inciso IV do artigo anterior.
§ 1º O endereço do destinatário deverá ser previamente confirmado mediante consulta aos sistemas disponíveis ao Tribunal ou a outros meios de informação, a qual deverá ser juntada ao respectivo processo.' [Resolução/TCU 170/2004]
18. Bem se vê, portanto, que a validade da citação via postal não depende de que o Aviso de Recebimento - AR seja assinado pelo próprio destinatário da comunicação, o que dispensa, no caso em tela, a entrega do AR em 'mãos próprias'. A exigência da norma é no sentido de o Tribunal verificar se a correspondência foi entregue no endereço correto, residindo aqui a necessidade de certeza inequívoca. 
19. Não é outra a orientação da jurisprudência do TCU, conforme se verifica dos julgados a seguir transcritos:
'São válidas as comunicações processuais entregues, mediante carta registrada, no endereço correto do responsável, não havendo necessidade de que o recebimento seja feito por ele próprio.' (Acórdão 3648/2013-TCU-Segunda Câmara, Relator Ministro José Jorge) ;
'É prescindível a entrega pessoal das comunicações pelo TCU, razão pela qual não há necessidade de que o aviso de recebimento seja assinado pelo próprio destinatário. Entregandose a correspondência no endereço correto do destinatário, presume-se o recebimento da citação.' (Acórdão 1019/2008-TCU-Plenário, Relator Ministro Benjamin Zymler) ;
'As comunicações do TCU, inclusive as citações, deverão ser realizadas mediante Aviso de Recebimento - AR, via Empresa Brasileira de Correios e Telégrafos, bastando para sua validade que se demonstre que a correspondência foi entregue no endereço correto.' (Acórdão 1526/2007-TCU-Plenário, Relator Ministro Aroldo Cedraz) .
20. A validade do critério de comunicação processual do TCU foi referendada pelo Supremo Tribunal Federal, nos termos do julgamento do MS-AgR 25.816/DF, por meio do qual se afirmou a desnecessidade da ciência pessoal do interessado, entendendo-se suficiente a comprovação da entrega do AR no endereço do destinatário:
'EMENTA: AGRAVO REGIMENTAL. MANDADO DE SEGURANÇA. DESNECESSIDADE DE INTIMAÇÃO PESSOAL DAS DECISÕES DO TRIBUNAL DE CONTAS DA UNIÃO. ART. 179 DO REGIMENTO INTERNO DO TCU. INTIMAÇÃO DO ATO IMPUGNADO POR CARTA REGISTRADA, INICIADO O PRAZO DO ART. 18 DA LEI nº 1.533/51 DA DATA CONSTANTE DO AVISO DE RECEBIMENTO. DECADÊNCIA RECONHECIDA. AGRAVO IMPROVIDO.
O envio de carta registrada com aviso de recebimento está expressamente enumerado entre os meios de comunicação de que dispõe o Tribunal de Contas da União para proceder às suas intimações.
O inciso II do art. 179 do Regimento Interno do TCU é claro ao exigir apenas a comprovação da entrega no endereço do destinatário, bastando o aviso de recebimento simples.' 
21. No caso vertente, conforme relatado no item 10 desta instrução, após frustradas tentativas de entrega do expediente citatório no domicílio do Sr.  Márcio Mendonça Passos informado na base de dados da Receita Federal do Brasil, no Registro Nacional de Carteira de Habilitação-Renach, no sistema DGI-Consultas deste Tribunal, bem como na rede mundial de computadores, a regular citação do responsável se deu por intermédio de edital publicado no Diário Oficial da União.
Efeitos da revelia
22. Nos processos do TCU, a revelia não leva à presunção de que seriam verdadeiras todas as imputações levantadas contra os responsáveis, diferentemente do que ocorre no processo civil, em que a revelia do réu opera a presunção da verdade dos fatos narrados pelo autor. Dessa forma, a avaliação da responsabilidade do agente não pode prescindir da prova existente no processo ou para ele carreada.
23. Ao não apresentar sua defesa, o responsável deixou de produzir prova da regular aplicação dos recursos sob sua responsabilidade, em afronta às normas que impõem aos gestores públicos a obrigação legal de, sempre que demandados pelos órgãos de controle, apresentar os documentos que demonstrem a correta utilização das verbas públicas, a exemplo do contido no art. 93 do DecretoLei 200/1967: 'Quem quer que utilize dinheiros públicos terá de justificar seu bom e regular emprego na conformidade das leis, regulamentos e normas emanadas das autoridades administrativas competentes.' 
24. Mesmo não sendo apresentadas alegações de defesa, considerando o princípio da verdade real que rege esta Corte, procurou-se buscar, em manifestações do responsável na fase interna desta Tomada de Contas Especial, a presença de algum argumento que pudesse ser aproveitado a seu favor. 
25. No entanto, a sua defesa prestada na fase interna da TCE, na qual assumiu a responsabilidade pela ausência dos valores do cofre da agência, advoga contra ele (peça 3, p. 25-27) . Não consta dos autos, assim, argumento algum que possa vir a ser analisado e posteriormente servir para afastar a irregularidade apontada.
26. Em se tratando de processo em que o responsável não se manifestou acerca das irregularidades que lhe foram imputadas, não há elementos para que se possa efetivamente aferir e reconhecer a ocorrência de boa-fé na sua conduta, podendo este Tribunal, desde logo, proferir o julgamento de mérito pela irregularidade das contas, conforme os termos dos §§ 2º e 6º do art. 202 do Regimento Interno do TCU (Acórdão 2064/2011-TCU-Primeira Câmara, relator Ministro Ubiratan Aguiar; Acórdão 6182/2011-TCU-Primeira Câmara, relator Ministro-Subst. Weder de Oliveira; Acórdão 4072/2010-TCU-Primeira Câmara, relator Ministro Valmir Campelo; Acórdão 1189/2009-TCU-Primeira Câmara, relator Ministro-Subst. Marcos Bemquerer Costa; e Acórdão 731/2008-TCU-Plenário, relator Ministro Aroldo Cedraz) .
27. Dessa forma, o responsável deve ser considerado revel, nos termos do art. 12, §3º, da Lei 8.443/1992, devendo suas contas ser julgadas irregulares, condenando-o ao débito apurado e aplicando-lhe a multa prevista no art. 57 da Lei 8.443/1992.
Prescrição da Pretensão Punitiva
28. Vale ressaltar que a pretensão punitiva do TCU, conforme Acórdão 1441/2016-TCU-Plenário, que uniformizou a jurisprudência acerca dessa questão, subordina-se ao prazo geral de prescrição indicado no art. 205 do Código Civil, que é de 10 anos, contado da data de ocorrência da irregularidade sancionada, nos termos do art. 189 do Código Civil, sendo este prazo interrompido pelo ato que ordenar a citação, a audiência ou a oitiva do responsável. No caso em exame, não ocorreu a prescrição, uma vez que os valores cobrados datam de 02/12/2016 (item 9) e o ato de ordenação da citação ocorreu em 30/01/2020 (peça 13) , em prazo inferior a dez anos."
3.	Com base na análise empreendida, a SecexTCE propõe ao Tribunal (peças 29/31) :
	3.1. considerar revel, para todos os efeitos, o Sr. Márcio Mendonça Passos, dando-se prosseguimento ao processo, com fulcro no art. 12, § 3º, da Lei 8.443/1992; 
	3.2. julgar irregulares, nos termos dos arts. 1º, inciso I, 16, inciso III, alínea 'd', 19 e 23, inciso III, da Lei 8.443/1992, as contas do Sr. Márcio Mendonça Passos, condenando-o ao pagamento da importância de R$ 164.408,50, atualizada monetariamente e acrescida dos juros de mora a partir de 02/12/2016 até a data da efetiva quitação do débito, e fixando-lhe o prazo de quinze dias, para que comprove, perante o Tribunal, o recolhimento da referida quantia aos cofres da Empresa Brasileira de Correios e Telégrafos (art. 23, inciso III, alínea 'a', da citada Lei 8.443/1992 c/c o art. 214, inciso III, alínea 'a', do Regimento Interno/TCU) ; 
	3.3. aplicar ao Sr. Márcio Mendonça Passos a multa prevista no art. 57 da Lei 8.443/1992; 
	3.4. autorizar, desde logo, a cobrança judicial das dívidas, caso não atendida a notificação, na forma do disposto no art. 28, inciso II, da Lei 8.443/1992;
	3.5. autorizar também, desde logo, se requerido, com fundamento no art. 26, inciso I, da Lei 8.443/1992, c/c o art. 217, §§ 1º e 2º, do Regimento Interno/TCU, o parcelamento das dívidas em até 36 parcelas; 
	3.6. enviar cópia do Acórdão a ser prolatado à Procuradoria da República no Estado da Bahia, nos termos do § 3º do art. 16 da Lei 8.443/1992 do art. 209 do Regimento Interno/TCU, para adoção das medidas cabíveis, bem como à Empresa Brasileira de Correios e Telégrafos e ao responsável, para ciência;
	3.7. informar à Procuradoria da República no Estado da Bahia, à Empresa Brasileira de Correios e Telégrafos e ao responsável que a deliberação que vier a ser adotada pelo Tribunal estará disponível para a consulta no endereço www.tcu.gov.br/acordaos, além de esclarecer que, caso requerido, o TCU poderá fornecer sem custos as correspondentes cópias, de forma impressa; e
	3.8. informar à Procuradoria da República no Estado da Bahia que, nos termos do parágrafo único do art. 62 da Resolução/TCU 259/2014, os procuradores e membros do Ministério Público credenciados nesta Corte podem acessar os presentes autos de forma eletrônica e automática, ressalvados apenas os casos de eventuais peças classificadas como sigilosas, as quais requerem solicitação formal.
4.	O Ministério Público junto ao TCU, representado pelo Procurador Marinus Eduardo De Vires Marsico, manifestou-se de acordo com a proposta feita pela unidade instrutiva (peça 33) .
	É o Relatório.

não há.

Procurador Marinus Eduardo De Vires Marsico.

TOMADA DE CONTAS ESPECIAL. DESVIO DE NUMERÁRIO EM AGÊNCIA DA EMPRESA BRASILEIRA DE CORREIOS E TELÉGRAFOS - ECT. DEMISSÃO POR JUSTA CAUSA DO EMPREGADO RESPONSÁVEL. CITAÇÃO. REVELIA. CONTAS IRREGULARES, COM DÉBITO E MULTA PROPORCIONAL AO DANO.

TOMADA DE CONTAS ESPECIAL (TCE)

Secretaria de Controle Externo de Tomada de Contas Especial - SecexTCE.

Trago à apreciação deste Colegiado Tomada de Contas Especial instaurada pela Empresa Brasileira de Correios e Telégrafos - ECT, tendo como responsável o Sr. Márcio Mendonça Passos, ex-empregado da aludida empresa, em decorrência de desvio de numerário da Agência dos Correios Buerarema/BA, no valor original de R$ 164.408,50, conforme apurado no Processo Administrativo NUP 53108.003812/2016-41. 
2.	A SecexTCE promoveu a citação do responsável a fim de que recolhesse, com os acréscimos legais, o valor original do débito apurado e/ou apresentasse alegações de defesa sobre a apropriação indevida dos recursos dos Correios sob sua responsabilidade, o que caracteriza descumprimento dos deveres funcionais.
3.	Apesar de devidamente citado, o responsável não encaminhou sua defesa ao TCU nem recolheu o valor do débito, situação que caracteriza a sua revelia e autoriza o prosseguimento do feito, a teor da disposição do art. 12, § 3º, da Lei 8.443/1992.
4.	No mérito, os pareceres da unidade instrutiva e do Ministério Público/TCU são pela irregularidade das contas do Sr. Márcio Mendonça Passos, com a condenação ao pagamento do débito calculado e com a aplicação da multa proporcional ao dano, com base nos arts. 16, inciso III, alínea d, e 57 da Lei 8.443/1992.
5.	Segundo a apuração dos fatos conduzida pela Empresa Brasileira de Correios e Telégrafos - ECT, o Sr. Márcio Mendonça Passos, ocupante do cargo de Agente de Correios e no exercício da função de gerente da Agência dos Correios de Buerarema/BA, foi responsável pela reiterada falta de numerários ocorrida no período de 2011 a 2016. 
6.	 O julgamento administrativo no âmbito da ECT aplicou a penalidade de demissão por justa causa ao Sr. Márcio Mendonça Passos cumulada com a responsabilidade pecuniária pelo valor do prejuízo causado à ECT (peça 3, p. 40-43) . Nos termos da rescisão contratual, homologada em 06/6/2017, o empregado foi afastado em 02/5/2017 (peça 3, p. 80-82) . 
7.	Os elementos constantes dos autos, em especial as peças relativas ao processo administrativo conduzido pela ECT, demonstram a responsabilidade do Sr. Márcio Mendonça Passos na gestão dos numerários da unidade que gerenciava, havendo o ex-gestor confirmado no bojo do aludido processo administrativo a ocorrência das irregularidades.
8.	 A sistemática adotada pelo responsável de não comunicar imediatamente a diferença de numerários à instância superior e de valer-se de empréstimos pessoais para cobrir a aludida diferença do cofre, seguida da apropriação indevida de numerários da própria agência dos Correios para liquidar os empréstimos pessoais, revelou-se contrária às normas internas da ECT, não havendo respaldo legal que sustentasse tal prática, e resultou dano à aludida empresa causado pela má gestão do ex-gerente. 
9.	Nesse contexto, cabe, com base nas provas reunidas neste processo, acolher os pareceres da SecexTCE e do MP/TCU no sentido da irregularidade das contas do Sr. Márcio Mendonça Passos, com a condenação ao pagamento do débito apurado e da multa prevista no art. 57 da Lei 8.443/1992, eis que sobre a referida pena não incidiu a prescrição da pretensão punitiva, conforme exame feito pela unidade técnica. 
10.	Ressalvo ainda que o recolhimento do valor do débito deve ser efetuado a favor dos cofres da Empresa Brasileira de Correios e Telégrafos em vez de ser ao Tesouro Nacional, como constou da proposta de encaminhamento da unidade instrutiva.  
	Ante o exposto, voto por que seja adotada a deliberação que ora submeto a este Colegiado.
	
T.C.U., Sala das Sessões, em 02 de março de 2021.
MARCOS BEMQUERER COSTA
Relator